臺灣高等法院高雄分院刑事判決　　　　96年度上訴字第1218號
上　訴　人　臺灣高雄地方法院檢察署檢察官
被　　　告　甲○○
上列上訴人因被告違反毒品危害防制條例案件，不服臺灣高雄地
方法院96年度訴字第215 號中華民國96年5 月9 日第一審判決（
起訴案號：臺灣高雄地方法院檢察署95年度毒偵字第9519號），
提起上訴及移送併辦（案號：同署96年度毒偵字第4144號、第44
82號），本院判決如下：
     主  文
原判決撤銷。
甲○○施用第一級毒品，累犯，處有期徒刑壹年，減為有期徒刑
陸月，扣案之海洛因參包（驗後合計淨重肆拾陸點壹捌公克，含
殘留海洛因難以剝離之包裝袋參個），沒收銷燬之；又施用第二
級毒品，累犯，處有期徒刑拾月，減為有期徒刑伍月，扣案之甲
基安非他命陸包（驗後合計淨重拾點柒陸伍公克，含殘留甲基安
非他命難以剝離之包裝袋陸個）沒收銷毀之；應執行有期徒刑拾
月，扣案之海洛因參包（驗後合計淨重肆拾陸點壹捌公克，含殘
留海洛因難以剝離之包裝袋參個）及甲基安非他命陸包（驗後合
計淨重拾點柒陸伍公克，含殘留甲基安非他命難以剝離之包裝袋
陸個），均沒收銷燬之。
    事  實
一、甲○○前曾因施用毒品案件，經原審法院以89年度訴字第10
    76號判處有期徒刑1 年，並經本院以89年度上訴字第1014號
    駁回上訴確定，於92年3 月13日縮短刑期執行完畢。又因施
    用毒品案件，經原審法院裁定送觀察、勒戒後，認有繼續施
    用毒品之傾向，再以裁定令入戒治處所施以強制戒治1 年，
    於91年4 月17日強制戒治執行完畢釋放。詎仍不知戒絕警惕
    ，於前開戒治執行完畢釋放後5 年內，分別基於施用第一、
    二級毒品之犯意，接續於：(一)95年11月1 日上午9 時10分許
    回溯24小時內某時，在不詳地點，先以將海洛因置入香菸後
    點燃之方式，施用第一級毒品海洛因1 次，再以燒烤玻璃球
    之方式，施用第二級毒品甲基安非他命1 次。嗣為警於於95
    年10月31日下午5 時許，在高雄市○鎮區○○街14巷4 之1
    號查獲，經其同意帶回警所採尿送驗後發現。(二)95年11月21
    日上午某時，在其友人「忠仔」位於高雄市前鎮區之住處，
    先以將海洛因置入香菸後點燃之方式，施用第一級毒品海洛
    因1 次，再以燒烤玻璃球之方式，施用第二級毒品甲基安非
    他命1 次。嗣為警於95年11月21日下午2 時許在高雄縣鳳山
    市○○路326 巷1-2 號3 樓內查獲，並扣得第一級毒品海洛
    因3 包（驗後合計淨重46.18 公克），第二級毒品甲基安非
    他命6 包（驗後合計淨重10.765公克），且經採尿送驗後，
    呈嗎啡及甲基安非他命陽性反應。
二、案經高雄市政府警察局前鎮分局移送報請臺灣高雄地方法院
    檢察署檢察官偵查起訴及移送併辦。
    理  由
壹、程序方面：
    本件被告甲○○所犯係死刑、無期徒刑、最輕本刑為3 年以
    上有期徒刑以外之罪，其於本院審理中就被訴事實為有罪之
    陳述，經審判長告知簡式審判程序之意旨，並聽取公訴人、
    被告之意見後，本院裁定進行簡式審判程序審理。
貳、實體方面：
一、訊據被告對上開事實供承不諱，且被告先後2 次經警採集尿
    液送驗結果，均呈嗎啡、甲基安非他命陽性反應，有高雄市
    立凱旋醫院濫用藥物尿液檢驗報告2 份在卷可憑。又扣案之
    白色粉末3 包，經鑑定後確含海洛因成分，有法務部調查局
    95 年12 月31日調科壹字第09523052960 號鑑定書附卷可稽
    ，另扣案之白色晶體6 包，經鑑定後確含甲基安非他命成分
    ，有高雄醫學大學附設中和紀念醫院檢驗報告6 份在卷可查
    ，顯見被告上開自白核與事實相符，自得為認定被告犯罪之
    依據。再被告前因施用毒品案件，經原審法院裁定送觀察、
    勒戒後，認有繼續施用毒品之傾向，再以裁定令入戒治處所
    施以強制戒治1 年，於91年4 月17日強制戒治執行完畢釋放
    等情，有臺灣高等法院被告前案紀錄表、刑案資料查註紀錄
    表、全國施用毒品案件紀錄表、受觀察勒戒人毒品及前科紀
    錄簡列表附卷可考，被告於強制戒治執行完畢釋放後5 年內
    再犯毒品危害防制條例第10條第1 項、第2 項之罪，應堪認
    定。
二、按海洛因、甲基安非他命分別係毒品危害防制條例第2條第2
    項第1 款、第2 款所稱之第一級、第二級毒品，不得持有、
    施用；另按施用毒品行為，大多具有成癮性，故毒品危害防
    制條例之施用第一級或第二級毒品罪，依該條例之立法意旨
    ，原即預定其有反覆施用第一級或第二級毒品之性質，固得
    認屬學理上所稱「集合犯」而為包括之一罪。然對依集合犯
    而論以包括一罪之判斷，仍不能無限擴張，其一罪範圍之認
    定，必須與於95年7 月1 日施行之刑法刪除第56條連續犯規
    定之立法旨趣（立法意旨認：實務上對連續犯之認定，過於
    寬鬆，常可連綿數年之久，不無鼓勵犯罪之嫌，使國家刑罰
    權之行使，發生不合理之現象）相契合，苟行為人主觀上，
    非出於一個決意，客觀上各行為間，又無密切接近關係，依
    一般社會通念，認不應評價為一罪方合於刑罰公平原則時，
    自不能悉數率皆論以一罪（最高法院96年度台上字第2083號
    判決意旨參照），反之則有評價為一罪之可能。經查，被告
    雖先後多次因施用第一、二級毒品經採尿送驗而被查獲，但
    被告上開事實欄一、(一)所示之採尿，係其於施用後經其同意
    前往警局採尿送驗後始被查獲，尚非因施用毒品之現行犯而
    遭警查獲致被迫中斷其施用犯意，應認其於事實欄一、(二)之
    犯行被查獲而被迫中斷施用犯意前所為之施用毒品犯行，係
    於一定時間內，侵害同一法益，接續所為一個滿足毒癮行為
    所為的數個舉動，參諸上開意旨，本院認上開數個舉動依一
    般社會健全觀念，不宜強行分開評價，而應認係接續犯之包
    括一罪，方合於刑罰公平原則。核被告所為，分別係犯毒品
    危害防制條例第10條第1 項、第2 項之罪。被告持有第一、
    二級毒品後進而施用，其持有之低度行為，應為施用毒品之
    高度行為所吸收，不另論罪。被告所犯上開2 罪，犯意個別
    ，行為互殊，應分論併罰；又被告前曾因施用毒品案件，經
    原審法院以89年度訴字第1076號判處有期徒刑1 年，並經本
    院以89年度上訴字第1014號駁回上訴確定，於92年3 月13日
    縮短刑期執行完畢，有臺灣高等法院被告前案紀錄表在卷可
    稽，其於有期徒刑執行完畢後，5 年內故意再犯本件有期徒
    刑以上之罪，係屬累犯，應依刑法第47條第1 項規定加重其
    刑。原起訴意旨雖僅論及95年11月21日為警查獲之施用第一
    級、第二級毒品之犯罪事實，然移送併辦之事實一、(一)部分
    （即96年度毒偵字第4482號部分，因與本件起訴部分，有包
    括一罪之實質上一罪關係，已如上述，為起訴效力所及，本
    院自應併予審理，附此敘明。
三、原審對被告予以論罪科刑，固非無見；惟查：(一)原審就事實
    欄一、(一)之包括一罪部分之事實未及併予審理，尚有未洽。
    (二)又本件被告犯罪行為時間在中華民國96年4 月24日以前，
      所犯經核符合中華民國96年罪犯減刑條例第2 條第1 項規
      定，應依同條第2 條第1 項第3 款、第7 條規定減其宣告
      刑2 分之1 ，原判決未及適用該條例之規定，減輕其刑，
      亦有未當；檢察官上訴指摘原判決不當，非無理由，應由
      本院予以撤銷改判。審酌被告前已有施用毒品之犯行，並
      經觀察勒戒及強制戒治後，仍未能徹底戒絕毒品，再犯本
      件施用毒品罪，顯見其無戒毒悔改之意，惟念其施用毒品
      ，乃戕害一己之健康，所為尚未害及他人，及於犯罪後坦
      承犯行，犯罪後態度尚佳等一切情狀，就所犯上開2 罪，
      分別量處如主文第2 項所示之刑，又被告犯罪行為時間在
      中華民國96年4 月24日以前，所犯經核符合中華民國96年
      罪犯減刑條例第2 條第1 項規定，應依同條例第2 條第1
      項第3 款、第7 條規定減其宣告刑2 分之1 ，並定其應執
      行之刑。又扣案之海洛因3 包（驗後合計淨重46. 18公克
      ）、甲基安非他命6 包（驗後合計淨重10.765公克），為
      毒品危害防制條例第2 條第2 項之毒品（包裝袋因分別沾
      有海洛因、甲基安非他命殘渣，該殘渣已難以與包裝袋分
      離），應依同條例第18條第1 項前段規定，宣告沒收銷燬
      之。再被告供述其以香菸燒烤方式吸食海洛因、以玻璃球
      吸食甲基安非他命（見原審卷第118 頁），而扣案如附表
      編號1 至8 等物，被告否認係其所有，亦無證據證明係被
      告所有之物，且與被告施用海洛因、甲基安非他命之犯行
      ，並無任何關連性，自不得宣告沒收。至鑑驗所耗損之毒
      品，既已費失，自無庸宣告沒收銷燬，附此敘明。
四、移送併辦（臺灣高雄地方法院檢察署96年度毒偵字第4144號
    ）意旨另以：被告又於96年4 月10日某時許，在其高雄市前
    鎮區○○○路969 巷2 弄2 號7 樓之1 住處，施用第一級毒
    品海洛因1 次。另自96年4 月10日下午2 時20分許回溯96小
    時內某時，在不詳地點，施用第二級毒品甲基安非他命1 次
    。嗣於96年4 月10日上午10時30分許，在其上開住處當場為
    警查獲，並扣得其所持有之海洛因73小包（毛重26.8公克）
    ，因認被告此部分，與起訴部分亦有「集合犯」之包括一罪
    關係，應併予審理云云。經查，被告於事實欄一、(二)之犯行
    部分，係因施用毒品之現行犯而被當場查獲，應認其於此次
    被查獲時，已被迫中斷其施用犯意，業如上述，參諸上開說
    明，依一般社會通念，其後之併案部分，與本案以不評價為
    一罪方合於刑罰公平原則，故本院認此部分之併案，與本案
    間並無學理上所稱「集合犯」之包括一罪關係，而應認被告
    此部分之併案犯行係另行起意所為而與本案為數罪，且又未
    經起訴，本院自不得予以併案審理，而應予退回由檢察官另
    行偵辦，併此敘明。
據上論結，應依刑事訴訟法第369 條第1 項前段、第364 條、第
299 條第1 項前段、毒品危害防制條例第10條第1 項、第2 項、
第18條第1 項前段，刑法第11條、第47條第1 項、第51條第5款
、中華民國96年罪犯減刑條例第2 條第1 項第3 款、第7 條、第
9 條，判決如主文。
本案經檢察官彭南雄到庭執行職務。
中　　華　　民　　國　　96　　年　　7 　　月　 17　　日
                  刑事第七庭    審判長法  官  莊飛宗
                                      法  官  邱明弘
                                      法  官  黃憲文
以上正本證明與原本無異。
施用第一級毒品部分如不服本判決應於收受本判決後10日內向本
院提出上訴書狀，其未敘述上訴理由者，並得於提起上訴後10日
內向本院補提理由書狀（均須按他造當事人之人數附繕本）「切
勿逕送上級法院」。
其餘不得上訴
中　　華　　民　　國　　96　　年　　7 　　月　 17　　日
　　　　　　　　　　　　　　　　　　　書記官  施耀程
附錄本案論罪科刑應適用之法條
毒品危害防制條例第10條
施用第一級毒品者，處6 月以上5 年以下有期徒刑。
施用第二級毒品者，處3 年以下有期徒刑。
附表
┌─────┬────────────┬───────────┐
│ 編號     │        扣案物          │      數量            │
├─────┼────────────┼───────────┤
│   1      │     電子磅秤           │      1台             │
├─────┼────────────┼───────────┤
│   2      │     電動攪拌機         │      1台             │
├─────┼────────────┼───────────┤
│   3      │     空夾鏈袋           │      3包             │
├─────┼────────────┼───────────┤
│   4      │     注射針筒           │      6支             │
├─────┼────────────┼───────────┤
│   5      │     塑膠鏟管           │      4支             │
├─────┼────────────┼───────────┤
│   6      │     聯絡電話簿         │      1本             │
├─────┼────────────┼───────────┤
│   7      │     帳冊               │      1本             │
├─────┼────────────┼───────────┤
│   8      │     新臺幣             │      27000元         │
└─────┴────────────┴───────────┘
